臺灣苗栗地方法院民事判決　　　　　　　 92年度保險字第7號
原　　　告　乙○○
訴訟代理人　曾信嘉律師
複代理人　　甲○○
　　　　　　湯博丞
被　　　告　保誠人壽保險股份有限公司
法定代理人　丁○○
訴訟代理人　戊○○
　　　　　　丙○○
上列當事人間請求給付保險金事件，本院於民國94年12月15日言
詞辯論終結，判決如下：
    主  文
原告之訴及假執行之聲請均駁回。
訴訟費用由原告負擔。
    事實及理由
一、本件依兩造所訂「保誠人身意外傷害保險附約保險單條款」
    第28條約定，倘因前開附約涉訟時，以要保人住所所在地法
    院為管轄法院，而上開保險契約之要保人即原告住所係設於
    本院管轄之苗栗縣境內，據此本院對本事件自有管轄權，合
    先敘明。
二、原告主張：(一)其於民國90年7 月13日與被告訂定保險契約，
    契約項目為人身意外傷害保險，保險金額為新臺幣（下同）
    1,000,000 元，原告於91年3 月8 日下午4 時許外出，正值
    住家附近建屋施工，原告行經工地時因不慎失足跌倒，造成
    頭部外傷、後枕部撕裂傷、顱內出血，因而引發癲癇、創傷
    性腦損傷、多發性神經病變、周邊神經病變致雙下肢機能明
    顯永久完全喪失及雙上肢機能輕度喪失，依系爭保險契約之
    殘廢程度與保險金給付表，原告之症狀係屬第2 級殘廢，被
    告須依保險金額之75％給付原告人身意外傷害保險金，原告
    遂於92年4 月28日向被告請求給付上開保險金，惟被告卻以
    原告於訂定保險契約當時未據實告知曾罹患「頭部外傷併顱
    內出血、酒精性肝炎、癲癇發作、糖尿病、血尿、急性出血
    性胃潰瘍、蜂窩性組織炎」等疾病，已影響被告之危險評估
    為由，解除保險契約。(二)系爭保險契約之要保書中第2 項第
    2 款約定要保人書面據實告知範圍僅及於5 年內之病歷，依
    被告主張原告曾罹患之病症係為85年8 月之病歷，距契約訂
    定時已逾要保書中所約定之期限，且訂立契約時，保險人之
    書面詢問項目並未及於此，故原告並無違反保險法第64條之
    規定，被告不得解除契約，否則有違誠信原則。(三)原告於受
    傷當天下午4 時25分送至苑裡李綜合醫院急診，根據當天醫
    院之急診病歷報告可明顯看出，原告之意識清楚，並無嗜睡
    、昏迷、呆滯、混亂、躁動、不合作等情況，顯然精神狀況
    並無異常之現象。又根據苑裡李綜合醫院之診斷證明書亦提
    到「病患於91年3 月8 日因頭部外傷至急診、診療、縫合傷
    口手術，同日住院，隔日發生酒精戒斷症，後轉至光田醫院
    ，入院時有意識。」換言之，於事故發生時，原告並無酒精
    戒斷症之現象，係至隔日才發生酒精戒斷症，並且因此轉至
    光田醫院治療，從病歷上亦無法看出原告有「癲癇發作」的
    病史。原告係因於造訪朋友途中行走捷徑，因路面不整，布
    滿大石頭，且高低坡度差距極大，原垂直高度約2.5 公尺，
    斜坡之水平長度也大約是2.5 公尺，斜坡坡度約45度，極為
    陡峭，並且路面極不平整，導致原告不慎跌倒並碰撞到大石
    頭，造成頭部外傷、腦震盪，是本案之發生係純粹出於意外
    ，與原告未告知病情之部分無因果關係。(四)再依苑裡李綜合
    醫院案發當時診斷證明書可得而知，原告係因行走不慎而跌
    倒，導致頭部外傷、顱內出血、腦震盪等傷害，因而引發癲
    癇、創傷性腦損傷、多發性神經病變、周邊神經病變致雙下
    肢機能明顯永久喪失及雙上肢機能輕度喪失；而創傷性腦損
    傷、腦震盪係屬於因意外傷害事故（外發性）所導致之傷害
    ，與病理性腦病變、損傷係由病人自身過去疾病所引發者並
    不相同；況且本案之病史當中，並未有顱內出血、腦內有明
    顯血塊之症狀發生過，從被告之病歷資料中，只能得出原告
    曾有「頭部外傷（無顱內出血）、酒精性肝炎、糖尿病、血
    尿、急性出血性胃潰瘍」之病史，從未有癲癇發作或顱內出
    血之症狀，另原告患有酒精戒斷症，於本案當時因原告尚剛
    飲完酒，並不會發生酒精戒斷之現象，最多只能說是原告有
    酒醉之狀態，而過失跌倒。依據醫學報告，雖然有時酒精戒
    斷也會造成癲癇發作，但大多在停酒後12-48 小時出現，於
    本案並不能適用；另外，酒精戒斷症本身並不會導致顱內出
    血、腦震盪、創傷性腦損傷等併發症。(五)根據原告於93年4
    月15日至苑裡李綜合醫院所開具之診斷證明書「醫囑」記載
    「病患在91年3 月8 日至本院急診、診療，住院病歷記錄有
    Seijure 為抽搐發作，與癲癇（epilepsy）之專有名詞是不
    同，且病患並未有因癲癇至本院就診之記錄」，是原告並無
    癲癇之病史。另原告於93年4 月21日至清海醫院所開據之診
    斷證明書「醫囑」記載「病患於89年3 月23日至89年5 月27
    日，因幻聽、視幻覺、被害妄想干擾行為、飲酒，來院住院
    ，經住院治療後未有上述症狀，生活及活動能力無障礙」，
    可得知原告於89年間即曾住院治療過，並於治療後恢復正常
    ，況且原告於投保當時從事五金買賣的工作，亦可推斷出原
    告於投保之前生活及活動能力並未發生有障礙之現象，本案
    保險事故發生之原因與原告未盡告知義務之內容並無因果關
    係，純屬意外。(六)據行政院國軍退除役官兵輔導委員會台中
    榮民總醫院（下稱台中榮民總醫院）93年8 月17日中榮醫企
    字第0930004538號函所載，雖然原告無癲癇症狀，但是只要
    是頭部外傷者，均會給予Dilantin藥物，此為常規，為預防
    性之給付，即對任何頭部外傷者，均採相同之作法；並非如
    被告所言，若不服用藥物控制可能發生癲癇症狀；況原告意
    外發生後意識清醒，顯非因突發之癲癇所致之意外；又酒精
    戒斷症亦必須停止飲酒達於一定之時間後才會產生，且身體
    會產生不適，而原告有飲用藥酒之習慣，如無遭受外力之強
    制下自不可能停止飲酒，而讓酒精戒斷症產生，徒增自己身
    體之不適。此由原告歷次有酒精戒斷症狀產生均係因傷住院
    期間才發生即可說明，故原告此次因意外失足跌傷亦不可能
    因酒精戒斷症所引起。要保人雖違反據實說明義務，但危險
    之發生未基於其未說明之事實，保險人尚不得因要保人違反
    據實說明義務，而主張解除保險契約。(七)原告受傷之初，先
    送至苑裡李綜合醫院急診，後因傷勢加劇才轉送至苑裡光田
    醫院做進一步治療，非如被告所述之輕微傷勢。且於另案中
    ，針對原告因失足跌倒所受之傷害，與其後產生之雙下肢無
    力是否有因果關係乙節，經法院函請苑裡李綜合醫院鑑定之
    結果認為：可能有因果關係（因無法排除其因果關係），顯
    見原告因意外跌倒後所產生之雙下之無力之結果，並非因原
    告宿疾影響而與原告之意外事故絕無因果關係。在無法確定
    排除原告所產生之雙下肢無力之結果與意外之發生間之因果
    關係下，依保險法保護被保險人之精神，如有疑義時，以做
    有利於被保險人之解釋為原則。(八)依保險法第131 條第1 項
    規定，只要是非由疾病所引起之外來突發事故，即屬意外傷
    害，排除保險公司實務上直接、劇烈、單獨等3 項因素，以
    保障所有被保險人之權益。另財政部之傷害保險單示範條款
    自民國77年迄今，經財政部函准修正數次，修正後之示範條
    款第2 條約定：「被保險人於本契約有效期間內，因遭受意
    外傷害事故，致其身體蒙受傷害而致殘廢或死亡時，依照本
    契約的約定，給付保險金。」同條第2 項約定：「前項所稱
    意外傷害事故，指非由疾病所引起之外來突發事故。」對意
    外傷害的定義已排除直接且單獨之原因，接受間接與併發等
    因素。縱然原告雙下肢機能明顯永久完全喪失及雙上肢機能
    輕度喪失之結果，無法證明係直接因意外跌倒所致，依保險
    契約最有利於要保人、被保險人或受益人之解釋原則，亦應
    認為原告雙下肢機能明顯永久完全喪失及雙上肢機能輕度喪
    失之結果係由意外事故所生。(九)依苗栗縣消防局93年12月3
    日苗消護字第0930010289號函，指出苑裡救災救護分隊於91
    年3 月8 日16時5 分確有出勤至成興超市附近執行救護，並
    將原告送苑裡李綜合醫院救治；且依李綜合醫院92年9 月16
    日診斷證明書診斷記載原告是91年3 月8 日因頭部外傷急診
    且縫合傷口，足證原告確實因外來事故而住院治療，且時間
    點與苑裡救災救護分隊救護過程相符，至於原告如何受傷，
    受傷過程如何，並非重要，只要係外來事故所致即可，原告
    已盡舉證責任；為此爰依前揭保險契約，請求被告給付人身
    意外傷害保險金750,000 元，及自接到通知後15日起至清償
    日止，按週年利率5 ％計算之利息等語；並聲明(一)被告應給
    付原告750,000 元，及自92年4 月29日起至清償日止，按年
    息5 ％計算之利息。(二)願供擔保，請准宣告假執行。
三、被告則以：(一)原告於投保前曾多次經醫師診斷罹患「頭部外
    傷、酒精依賴、器質性精神病、酒精性肝炎、糖尿病、血尿
    、急性出血性胃潰瘍、肝功能異常」之病史及「酒精性中毒
    、酒精戒斷症」，然原告就系爭保險契約要保書之「被保險
    人告知書及聲明事項」第5 點「過去5 年內是否曾因患有下
    列疾病，而接受醫師治療、診療或用藥？」、第7 點「過去
    5 年內是否曾因受傷或生病住院7 日以上？」及第8 點「過
    去1 年內，是否曾因患有下列疾病，而接受醫師治療、診療
    或用藥？(1)酒精…成癮。」等書面詢問事項，原告均勾選「
    否」，足見原告對前述書面詢問事項未據實告知，已嚴重影
    響被告對承保危險之評估，被告自得依保險法第64條第2 項
    前段之規定及系爭保險單條款之約定，解除系爭保險契約。
    (二)綜觀原告之病歷，原告於近5 年內住院十餘次，故其身體
    狀況、注意能力、行動能力顯然不及常人，此由原告多次發
    生頭部、胸部外傷及車禍可稽；原告平時能從事五金買賣乙
    點並不能斷然推定其於所有時間點及所有生活行為皆意識清
    楚及身體行動無障礙；另關於事發當日送醫急診時意識清楚
    乙點亦不能直接推斷事故之發生絕對係意外所致並與未告知
    之病症間絕對不具因果關係，被告主張未據實告知之事項與
    事故發生間具有因果關係而拒賠，自屬有據。(三)另按系爭保
    險契約之附約保險單條款第5 條明文約定：「被保險人在本
    附約有效期間內，因遭受意外傷害事故，致其身體蒙受傷害
    而致殘廢時，依照本附約約定，給付保險金。前項所稱意外
    傷害事故，指非由疾病引起之外來突發事故」，所謂外來突
    發之事故，必須符合下列2 項要件：一為「外來的」，意即
    引起事故之原因必須係出於自身以外之外在環境變化，內發
    疾病所導致之結果應排除在外；二為「突發的」，意即外在
    環境因急速變化，以致遭受不可預期或出乎預料之事故。原
    告雖提出中山醫學大學附設復健醫院（下稱中山醫院）、光
    田綜合醫院、童綜合醫院等診斷書做為佐證，然依據上開診
    斷書僅能證明原告受有傷症之事實，至該傷症是否係因意外
    事故所致，仍有疑義。原告於起訴狀所載事故經過為：「…
    正值家附近建屋施工，原告行經工地時因不慎失足跌倒…。
    」，嗣於93年2 月6 日補充理由狀中檢附事故發生現場圖照
    片復稱「…原告係於…家門旁碎石路不慎失足跌倒…因於造
    訪朋友途中，走捷徑，因路面不整，佈滿大石頭，且高低坡
    度差距極大…導致原告不慎跌倒並碰撞到大石頭…，該小路
    因意外頻傳，現已將其剷低約1.1 公尺，並重新舖設平坦之
    水泥緩坡路面…。」，亦即原告最主要跌倒原因係因捷徑「
    路面佈滿大石頭」且「高低坡度差距極大」，此與起訴狀所
    載之「因工地施工而致跌倒」兩相矛盾，足見原告之主張有
    不實之處。況且，原告所拍攝之小徑是否真為事故發生地，
    亦無其他證據加以佐證，故原告之說詞不足採信。又事發地
    係施工工地，且事故發生時係施工時間，但卻無人見聞事發
    狀況或聽聞求救聲響，顯與常情不合。原告主張事故發生後
    經救護車送至苑裡李綜合醫院急診，惟據該院之急診病歷「
    到院方式」之記載卻為「推床」而非「本院救護車」，足見
    原告之說詞有不實之處。(四)原告自多年前即患有酒精戒斷症
    候群、酒精中毒、酒精性肝炎、肝功能異常、糖尿病、器質
    性精神病等病症，亦多次因上開病症而就醫。據台中榮民總
    醫院93年8 月17日中榮醫企字第0930004538號函載：「…陳
    先生之診斷無癲癇症狀，但依頭部外傷之機轉及腦挫傷的結
    果，在頭部外傷可能會有癲癇之症狀產生，給予Dilantin藥
    物是常規，用在頭部外傷預防癲癇之發作，為預防性的給付
    。」，亦即原告自85年8 月24日出院後，若不服用藥物控制
    可能發生癲癇症狀，故難謂意外事故之發生與頭部外傷癲癇
    發作間絕對無因果關係。是原告是否因上述病症（尤其是酒
    精戒斷症候群及傷後癲癇症發作）致其本身狀況不佳，因而
    導致其於85年至91年間數次發生車禍、頭部外傷等情形，亦
    非無可能，此由原告發生頭部外傷時病歷常併記載酒精戒斷
    症或酒癮症可稽。是以，本件事故之發生可能係因原告過失
    跌倒，亦可能係因原告自身病症引起意識或身體障礙（例如
    因酒精戒斷症候群及器質性精神病產生手腳之不自覺顫抖或
    抽搐現象或因頭部外傷後癲癇症產生全身性抽搐和意識喪失
    ）所引起。本件事故之發生有可能肇因於原告自身內在疾病
    所致，故原告不能僅憑其有頭部外傷事實即謂符合條款所稱
    意外事故之約定。(五)依一般情形言，以壯年男子意識清醒下
    反射動作之靈敏程度，雖不慎失足跌倒，必會有自救之反射
    動作，則手、肘部位應多少有自救反射行為所致之擦挫（腫
    ）傷，然觀原告除頭部受有外傷外，手、肘並無其他傷跡。
    依據苑裡李綜合醫院之急診病歷所載，原告於到院時：「呼
    吸道通暢、呼吸正常、意識清楚、活動力可」，並經該院診
    斷「頭部外傷、頭部頭皮撕裂傷。」、「病患在91年3 月8
    日至本院急診行電腦斷層並未有顱內出血現象。」，詎僅事
    隔數日，光田醫院之診斷竟轉變為「重積性癲癇」、「缺氧
    性腦病變」、「現雙腳無力、無法行走，日常生活全賴他人
    照料。」，前後兩相對照，傷情顯有重大差異。如原告受傷
    之初，僅是苑裡李綜合醫院所述之傷勢，設非原告宿疾影響
    ，應不致惡化至光田醫院及中山醫院殘廢診斷書記載之情形
    （病人因創傷性腦傷及多發性神經病變致雙下肢機能明顯永
    久完全喪失），況原告曾因酒精性中毒、糖尿病而就診，而
    酒精性中毒常伴有多發神經病變，糖尿病亦可能為多發神經
    病變發生之病因。是以縱令系爭意外事故確實發生，該事故
    與原告致成殘廢間亦欠缺具體事證證明兩者確有因果關係存
    在。(六)原告須舉證(1)發生意外傷害事故、(2)原告已殘廢、(3)
    原告之殘廢與該意外傷害事故間具有因果關係，原告主張因
    走路跌倒而致殘廢，但卻未提出任何證據證明意外跌倒之事
    實，且其就該日發生之基本事實及病情，竟多有矛盾扞格之
    處，說詞反覆不一，甚至連醫院病歷所述之事發經過亦與原
    告所述之經過相異，益證本件意外事故是否確實發生，存有
    高度可疑性。原告既無法提出相當之證據以實其說，不得僅
    憑殘廢之結果而謂已對「意外」一事盡舉證責任。(七)就相同
    事故，本院92年度保險字第6 號事件已針對本案原告之殘廢
    事實與事故發生間是否具有因果關係乙點送請鑑定，台中榮
    民總醫院93 年3月8 日中榮醫企字第0930001260號函載：「
    陳君在事發後住至苑裡李綜合醫院，病歷未詳載下肢無力的
    現象，一直至光田醫院才有記載此現象，當時肌肉的相關檢
    查顯示有肌肉急性溶解的現象，這可因酒精引起，也可因危
    急病況而併發此現象，陳君曾在澄清醫院就診，認為是週邊
    神經病變，而在童醫院則為是肌肉病變，不論是肌肉或神經
    病變，皆可因酒精或重症而引起，但和摔倒可說沒有直接關
    係．．．」。而中山醫院中港分院93年7 月14日中山醫港93
    川諴字第93953 號函載：「病患乙○○先生．．．係因雙下
    肢肌力減弱，行走困難，於91年10月1 日到本院初診，並於
    同年11月1 日到12月28日期間住院，接受復健治療。根據病
    史記錄，患者在91年3 月份曾經自2 樓高的高處跌落，導致
    短暫意識不清，送至李綜合醫院治療時，疑因癲癇發作與酒
    精戒斷症，又送往童醫院治療。之後陸續到多家醫院接受診
    治與復健，經神經與肌肉電學診斷檢查，亦併有多發性神經
    病變。陳先生在本院住院期間，意識清楚，理解力正常，雙
    下肢肌力正常（肌力為5 分），雙下肢肌力為3 至4 分，上
    肢的深部肌腱反射正常，下肢的深部肌腱反射也有反應但較
    減弱，吞嚥與語言功能正常，腦神經檢查正常。安排神經與
    肌肉電學診斷檢查正常。安排神經與肌肉電學診斷檢查，在
    上肢肌肉發現有去神經化與神經再生電波，下肢神經傳導變
    慢，肌肉也有去神經化電波，下肢則比上肢來得明顯，整體
    檢查結果符合酒精性多發性神經病變。因此依據檢查結果與
    病程發展，陳先生的雙下肢無力現象，與酒精導致神經病變
    相關性較大，與跌倒所致的腦傷相關性較弱。」至苑裡李綜
    合醫院之回函僅謂「一、可能有因果關係（因無法排除其因
    果關係）二、本院短暫住院記錄無法界定。」，除此之外未
    再進一步說明；所謂「無法排除其因果關係」之判斷何來以
    及該「無法排除因果關係」之比例究有多大，因該院之鑑定
    內容嚴重不足，實不宜採為判斷之依據。反觀台中榮民總醫
    院及中山醫院中港分院之鑑定報告，明確認定原告之雙下肢
    無力現象，與酒精導致神經病變相關性較大，與跌倒所致的
    腦傷相關性較弱，甚至可以說是沒有直接關係。(八)原告未告
    知其曾患有「酒精依賴、器質性精神病、酒精性肝炎、糖尿
    病、血尿、急性出血性胃潰瘍、肝功能異常及酒精性中毒、
    酒精戒斷症」，因其中之「酒精性肝炎合併肝功能異常、酒
    精依賴、酒精性中毒、酒精戒斷症」致使肝臟產生極大不良
    影響，且依原告長期酗酒之嗜好及肝功能異常紀錄，更加劇
    肝機能之損害，故在保險核保實務中，只要被保險人告知患
    有上開症狀，保險公司通常不予承保，更何況本件原告未告
    知之事項遠多於此。是以，本件因原告於投保時未據實告知
    ，致使被告錯將拒保件以標準體況承保，核已嚴重影響被告
    對承保危險之評估，被告自得依保險法第64條第2 項前段之
    規定及系爭保險單條款之約定，解除系爭保險契約等語，資
    為抗辯；並聲明如主文所示。
四、得心證之理由：
（一）原告主張其於90年7 月13日與被告訂定人身意外傷害保險
      契約，保險金額為1,000,000 元，嗣因原告聲稱其於91年
      3 月8 日下午4 時許外出不慎失足跌倒，造成頭部外傷、
      後枕部撕裂傷、顱內出血，因而引發癲癇、創傷性腦損傷
      、多發性神經病變、周邊神經病變致雙下肢機能明顯永久
      完全喪失及雙上肢機能輕度喪失，經向被告請求依保險金
      額之75％給付人身意外傷害保險金，然被告以原告於訂定
      保險契約當時未據實告知曾罹患「頭部外傷併顱內出血、
      酒精性肝炎、癲癇發作、糖尿病、血尿、急性出血性胃潰
      瘍、蜂窩性組織炎」等疾病，已影響被告之危險評估為由
      ，依保險法第64條規定及契約條款之約定，解除系爭保險
      契約等情，業據原告提出保單首頁、保誠人身意外傷害保
      險附約保險單條款、殘廢程度與保險金給付表、被告92年
      5 月16日（92）保誠總字第0400號函影本各1 份等件為證
      ，並為被告所不爭執，應堪信為真實。
（二）按訂立契約時，要保人對於保險人之書面詢問，應據實說
      明；要保人故意隱匿，或因過失遺漏，或為不實之說明，
      足以變更或減少保險人對於危險之估計者，保險人得解除
      契約；其危險發生後亦同；但要保人證明危險之發生未基
      於其說明或未說明之事實時，不在此限；保險法第64條第
      1 、2 項定有明文。又依系爭保險契約第15條亦約定：「
      要保人在訂立本附約或復效時，對於本公司要保書書面詢
      問的告知事項應據實說明，如有故意隱匿、或因過失遺漏
      或為不實的說明，足以變更或減少本公司對於危險的估計
      者，本公司得解除本附約；其保險事故發生後亦同；但危
      險的發生未基於其說明或未說明的事實時，不在此限。」
      ，有被告所提出上開契約條款影本在卷可稽；而被告既以
      前開情詞置辯，並以原告於訂定契約當時違反告知義務為
      由解除系爭保險契約，則原告是否確有被告所陳違反告知
      義務之情事、又原告倘確有上開情形，其所未據實告知之
      具體情節是否足以變更或減少被告對於危險之估計，而使
      被告取得解除契約之權利等節，關乎原告是否尚有向被告
      請求給付保險金之權利，厥為本件所應審究之首要爭點。
（三）經查：原告在簽訂系爭保險契約之前，自85年8 月間起，
      至89年7 月間止，曾分別由於經醫師診斷為罹患頭部外傷
      併顱內出血、疑酒精戒斷症候群、酒精依賴、器質性精神
      病、酒精性肝炎、糖尿病、血尿、急性出血性胃潰瘍、肝
      功能異常等疾病，先後前往苑裡李綜合醫院、台中榮民總
      醫院、財團法人為恭紀念醫院、清海醫院等醫療院所住院
      接受治療，次數超過10次以上，住院期間短則數日，長則
      達於2 個多月，此有原告之病歷及診斷證明書等就醫資料
      在卷可稽，然原告就系爭保險契約要保書內第8 項之「告
      知事項」第5 點「在過去5 年內是否曾因患有下列疾病，
      而接受醫師治療、診療或用藥？...... (2) 精神病......
      (4)肝炎...... 肝功能異常...... (8) 糖尿病...... 」、
      第7 點「過去5 年內是否曾因受傷或生病住院治療7 日以
      上？」、第8 點「過去1 年內，是否曾因患有下列疾病，
      而接受醫師治療、診療或用藥？(1)酒精或藥物濫用成癮。
      ...... (2) 胃、12指腸潰瘍或出血」等書面詢問事項，原
      告均勾選「否」，顯見原告對前述書面詢問事項並未據實
      告知被告；而在兩造間所簽訂之人壽保險契約及意外傷害
      保險附約中，原告之身心健康狀況為兩造於訂定契約時所
      須參考之重要事項，被告對於原告上開身體健康情形及就
      醫紀錄之認知程度，非但對其評估保險費用及保險金額有
      重大之影響，甚且可能影響被告承保之意願。換言之，被
      告倘於兩造訂定系爭保險契約之前，即充分知悉原告前開
      多次因病住院治療之情事，則在評估原告發生保險事故之
      風險較一般身心健康之被保險人為高的前提下，可能將以
      特別約定對原告收取較為高額之保險費用，或降低保險事
      故發生時之理賠金額，甚至不予承保，是原告前揭違反告
      知義務之情事，顯然足以變更或減少保險人對於危險之估
      計，被告於原告所聲稱之保險事故發生之後，以原告有上
      開違反告知義務之情事，而主張解除系爭保險契約，尚非
      無據。
（四）按保險契約為最大誠信契約，倘要保人有故意隱匿，或因
      過失遺漏，或為不實之說明，足以變更或減少保險人對於
      危險之估計之情事，要保人如主張保險人不得解除保險契
      約，即應就保險事故與要保人所未告知或不實說明之事項
      並無關聯，且該事項已確定對保險事故之發生不具任何影
      響，保險人亦未因該未告知或不實說明之事項，而造成額
      外之負擔，「對價平衡」並未遭破壞始可；亦即須就保險
      事故與要保人所未告知或不實說明之事項間之無關聯，證
      明其必然性；倘有其或然性，即不能謂有上開法條但書適
      用之餘地，保險人非不得解除保險契約；最高法院88年度
      台上字第2212號判決意旨可資參照。查原告既有前述違反
      告知義務之情事，而遭被告解除系爭保險契約，倘原告主
      張被告不得解除契約，即應就本件保險事故與原告所未告
      知或不實說明之事項兩者之間並無關聯且不具影響乙節舉
      證加以證明；然原告雖聲稱其於前開時地不慎失足跌倒致
      傷而發生保險事故，並造成殘廢之結果，但表示當時並無
      其他證人在場目擊，是其對於事故發生之經過情節，始終
      未能提出相當之證據方法加以佐證，至於原告所陳明之苗
      栗縣消防局救護紀錄及苑裡李綜合醫院之急診病歷紀錄與
      診斷證明書等件，僅能證明原告確曾經由消防救護人員送
      往上開醫院救治，及其到達醫院當時之傷勢情形，尚無法
      單憑前述資料而具體推知其受傷之經過情節、前因後果究
      竟為何，更無從得知原告受傷之結果究係由外來突發事故
      而引起，或因原告自身所患有之上開疾病所引發，是原告
      前開未告知或具實說明之疾病與就醫治療紀錄等事項，並
      非全無造成其保險事故發生之或然性，原告既未能就上揭
      待證事實舉證加以證明，並完全排除其違反告知義務之事
      項與保險事故間可能存在之關聯性，即不能主張有保險法
      第64條第2 項但書及系爭保險契約第15條但書之適用，揆
      諸前揭法條規定、契約條款及最高法院判決意旨，被告自
      得解除系爭保險契約，並拒絕給付保險金予原告。
（五）系爭保險契約既已由被告合法解除，兩造間因契約所生之
      權利義務關係已不復存在，原告即已失去請求被告給付保
      險金之依據，則其所主張意外跌倒之保險事故是否確實發
      生、保險事故之發生與原告之殘廢結果之間有無因果關係
      等節，即無再加審究之必要，併此敘明。
（六）綜上所述，兩造間所訂系爭保險契約業已解除，原告已失
      去請求被告給付保險金之權利，從而其訴請被告給付前開
      保險金及法定遲延利息，為無理由，應予駁回；原告之訴
      既經駁回，其假執行之聲請已失所附麗，亦應併予駁回。
五、本件事證已臻明確，兩造所提其餘攻擊防禦方法及證據經審
    酌之後，核與判決結果不生影響，爰不一一論述，附此敘明
    。
六、訴訟費用負擔之依據：民事訴訟法第78條。
中　　華　　民　　國　　94　　年　　12　　月　　29　　日
                  民事庭法　官　邱光吾
以上正本係照原本作成
如對本判決上訴，須於判決送達後20日內向本院提出上訴狀
                        書記官　葉燕蓉
中　　華　　民　　國　　94　　年　　12　　月　　29　　日
